臺灣高雄地方法院刑事判決　　　　　 100年度審易字第3723號
公　訴　人　臺灣高雄地方法院檢察署檢察官
被　　　告　徐瑞隆
上列被告因贓物案件，經檢察官提起公訴（99年度偵字第34091
號），本院判決如下：
    主  文
徐瑞隆無罪。
    理  由
一、公訴意旨略以：被告徐瑞隆明知姓名年籍不詳綽號「空仔」
    之友人，於民國99年7月18日某時許所付交付之LG廠牌行動
    電話1支（係被害人紀秀蓮所有，於99年7月5日上午10時20
    分許，在高雄市○○區○○路與鼎新路交岔口遭竊），係來
    源不明之贓物，竟仍基於收受贓物之犯意應允收受並供己使
    用。因認被告涉犯刑法第349條第1項之收受贓物罪嫌等語。
二、按犯罪事實應依證據認定之，無證據不得認定犯罪事實；不
    能證明被告犯罪者，應諭知無罪之判決，刑事訴訟法第154
    條第2項、第301條第1項分別定有明文。又刑事訴訟法上所
    謂認定犯罪事實之證據，係指足以認定被告確有犯罪行為之
    積極證據而言，如未能發現有相當證據或證據不足以證明，
    自不能以推測或擬制之方法以為裁判基礎，又認定不利於被
    告之事實，需依積極證據，苟積極證據不足為不利被告之認
    定時，即應為有利於被告之認定，最高法院29年上字第3105
    號、40年台上字第86號及30年上字第816號判例可資參照。
    再檢察官就被告犯罪事實，應負舉證責任，並指出證明之方
    法。因此，檢察官對於起訴之犯罪事實，應負提出證據及說
    服之實質舉證責任。倘其所提出之證據，不足為被告有罪之
    積極證明，或其闡明之證明方法，無從說服法官以形成被告
    有罪之心證，基於無罪推定之原則，自應為被告無罪判決之
    諭知，最高法院92年臺上字第128號判例意旨可參。
三、公訴人認被告涉有收受贓物之犯行，無非係以：證人即被害
    人紀秀蓮於警詢時之證述、證人即申辦行動電話門號000000
    0000號（被告所持用之行動電話門號）之人李秀敏於警詢時
    之證述、門號0000000000號（被害人紀秀蓮持用之行動電話
    門號）、0000000000號通聯紀錄、員警職務報告書及「吳政
    憲」年籍資料照片等資為論據。訊據被告堅詞否認有何公訴
    人所指之犯行，辯稱：伊因手機壞掉，所以向綽號「空仔」
    之人借用手機，但看到手機是紅色的，伊就不要，後來就還
    給他，伊有將SIM卡插入，但沒有撥任何一通電話，該通簡
    訊係中華電信所發等語。
四、經查：
（一）行動電話門號0000000000號係被害人紀秀蓮所申辦，上開
      門號SIM卡連同行動電話（該行動電話IMEI碼為000000000
      000000）於99年7月5日上午10時20分許，因被害人置放於
      車牌號碼ZBO-729號機車置物箱內而遭竊，嗣行動電話門
      號0000000000號之SIM卡曾插入上開失竊之行動電話，除
      於99年7月5日下午2時38分55秒接收門號0000000000號傳
      送之簡訊1則外，並無其他使用該行動電話通聯等情，有
      被害人之警詢調查筆錄、行動電話0000000000號、0000
      000000號通聯紀錄（警卷第5頁、第10頁、第11頁）各1份
      附卷可稽，此部分之事實，固堪認定。
（二）又李秀敏與被告原為男女朋友關係，其於99年5月25日至
      中華電信股份有限公司址設高雄市○○路與建興路口之服
      務處申辦行動電話預付卡，並於取得門號0000000000號SI
      M卡後隨即交予被告使用，後因與被告吵架，被告遂於99
      年7月18日將上開門號之SIM卡返還，該門號於同年月23日
      即已停用乙節，業據證人李秀敏於警詢時證述綦詳（警卷
      第3頁、第4頁），復有上開門號查詢單明細1份（警卷第
      12頁、第13頁）在卷可佐，被告亦不否認上情，並陳稱：
      李秀敏申請門號借給伊使用直到和她於「7月18日」吵架
      後就還給她等語明確（警卷第1頁背面、第2頁），是上開
      門號0000000000號自99年5月25日申辦後至同年7月18日期
      間，係由被告所使用之事實，亦屬無訛。
（三）雖被害人上開之行動電話於失竊後，被告持有之前揭門號
      SIM卡確實曾插入使用，並於99年7月5日下午2時38分55秒
      許接收自0000000000號發送之簡訊1則等情，業如前揭，惟
      經本院依職權函詢中華電信公司上開門號使用之情形，該
      公司於100年12月14日以信客一（一）警密（100）字第53
      6號函覆：「一、0000000000為本公司預付卡門號，用戶
      於99年5月25日申租，99年7月23日退租，詳如附件基本資
      料。二、0000000000為本公司公務用簡訊代表號，預付卡
      門號用戶通話結束後，該號碼會發送1通簡訊，告知用戶
      預付款餘額。」等語，有上開函文1紙（本院審易卷第46
      頁）附卷可參。是依上情並參酌通聯紀錄，苟被害人失竊
      之行動電話，被告明知為贓物而仍向綽號「空仔」之人收
      受使用，何以該行動電話自失竊後，除有上開中華電信發
      送之1則簡訊外，並無使用該手機之其他通聯紀錄，此外
      ，亦未扣得被害人失竊之行動電話足資佐證被告確實有收
      受該行動電話之情形，可見被告所辯因綽號「空仔」之人
      欠伊2千多元，伊向其要求還錢，他說身上沒錢，但有1支
      手機，就主動交給伊使用，後來伊覺得這支手機（LG折疊
      式）太像女生用的款式就還給他，並未使用該手機撥打電
      話，該簡訊係中華電信公司所發等語，難認有虛而俱不可
      採。
（四）按贓物之罪責成立與否，除應有客觀上收受之行為外，仍
      須判斷行為人主觀上是否具有收受贓物之故意，亦即須積
      極證明行為人於收受該財產標的時，對於該標的物係他人
      犯財產罪所得之物具有認識，並出於犯罪之故意予以收受
      ，致使原所有權人難以追及或回復，始可當之，而非以曾
      經使用之事實即予推斷。苟未可證明行為人自始有此犯意
      ，縱然該標的物確曾為行為人所使用，自無從推論行為人
      於使用標的物之初，主觀上即具有贓物之不法認識並建立
      支配管理而予以收受之故意。是本件被害人之行動電話於
      失竊後，被告縱曾將其使用之門號SIM卡插入，惟此僅能
      證明被告客觀上「曾」使用該行動電話之事實，且被告係
      於「99年7月5日下午2時38分55秒」許將其使用之門號插
      入被害人失竊行動電話並接收簡訊1則，此與起訴書指被
      告乃於「99年7月18日」基於收受贓物之故意而允收上開
      之行動電話等情，於時間前後順序上明顯有所差異，如何
      以此通聯紀錄而證明被告於「日後」有收受贓物之故意，
      亦難謂無疑。況被害人於警詢時僅陳述其行動電話失竊之
      時間及地點，依其內容，並無法直接或間接證明被告收受
      該行動電話之原委，且被告所辯之情，尚非無據，復如前
      揭。基此，自難依公訴人所憑之上開證據，證明被告有贓
      物之認識及收受贓物之主觀不法，並進而認定被告有明知
      或可得而知該行動電話為贓物，而仍予以收受之犯行。至
      被告雖未指認出姓名為「吳政憲」之人（即其所稱綽號「
      空仔」之人），然因姓名同音者眾，倘依此逕認被告上開
      所辯悉屬捏造，則不免率斷而無疑，復難據此積極推論被
      告有收受贓物之故意。
五、綜上所述，依公訴人所舉之證據，雖可證明被告曾將行動電
    話門號0000000000號SIM卡插入被害人失竊之行動電話內，
    惟尚難因此而遽認被告有收受贓物之主觀犯意，是其所為訴
    訟上之證明，未達通常一般之人均不致有所懷疑，而得確信
    被告有公訴意旨所指犯行之程度，仍有合理懷疑存在。此外
    ，復查卷內並無其他積極證據足認被告有公訴人所指之上述
    犯行，揆之首開說明，因被告犯罪尚屬不能證明，自應為無
    罪之諭知。
據上論斷，應依刑事訴訟法第301條第1項，判決如主文。
本案經檢察官陳孟皇到庭執行職務
中    華    民    國    100    年    2    月    3    日
                  刑事第十庭    法  官  林勳煜
以上正本證明與原本無異。
如不服本判決應於收受判決後10日內向本院提出上訴書狀，並應
敘述具體理由。其未敘述上訴理由者，應於上訴期間屆滿後20日
內向本院補提理由書(均須按他造當事人之人數附繕本)「切勿逕
送上級法院」。
中    華    民    國   101    年    2     月    3     日
                                書記官  陳莉庭